【裁判字號】    99,聲簡再,2
【裁判日期】    990531
【裁判案由】    聲請再審
【裁判全文】
臺灣基隆地方法院刑事裁定             99年度聲簡再字第2號
聲  請  人  臺灣基隆地方法院檢察署檢察官
受 判決 人  甲○○
上列聲請人即受判決人因侵占遺失物案件，對於本院第一審合議
庭中華民國98年10月30日98年度基簡字第1270號確定判決，聲請
再審，本院裁定如下：
    主    文
再審之聲請駁回。
    理    由
一、聲請再審意旨略以：本件受判決人甲○○因侵占遺失物之犯
    行，經臺灣基隆地方法院檢察署檢察官於民國98年9 月24日
    ，以98年度偵字第4001號向本院簡易庭聲請簡易判決處刑，
    經本院於98年10月30日，以98年度基簡字第1270號判決，判
    處受判決人因侵占脫離本人持有物，處罰金新臺幣3 千元，
    如易服勞役，以新臺幣1 千元折算1 日確定，有臺灣基隆地
    方法院檢察署刑案資料查註表1 份附卷可稽。惟查，原判決
    認定之侵占證人邵清政所有駕駛執照之犯罪事實，於原判決
    確定後，在臺灣基隆地方法院檢察署98年度偵字第5379號受
    判決人甲○○竊盜等案件中，受判決人供稱前開駕駛執照與
    行動電話1 具（序號000000000000000 號）均係伊在基隆市
    廟口附近向他人購得等語，又前開行動電話與駕駛執照，均
    係證人邵清政於98年8 月29日在臺北縣萬里鄉失竊，業據證
    人邵清政證述屬實，而前開行動電話於失竊後之98年9 月7
    日，係由證人江偉盛使用，則有證人江偉盛之通聯紀錄在卷
    可參，而證人江偉盛於警詢時亦陳稱：甲○○曾交付前開行
    動電話1 具予詹玉嬋轉交我使用等語，核與受判決人所供大
    致相符，足見受判決人確曾持有前開失竊之行動電話及駕駛
    執照。倘若前開駕駛執照確係受判決人所拾得，衡情受判決
    人應不會另外持有同一被害人所失竊之前開行動電話，顯見
    受判決人於臺灣基隆地方法院檢察署98年度偵字第5379號一
    案中所述，前開駕駛執照與行動電話，係同時向他人購得應
    可採信，從而受判決人所涉應為故買贓物罪嫌，而非侵占遺
    失物罪嫌，因該二罪名之間無從變更法條，本院應就侵占遺
    失物罪為無罪之諭知。而上揭證人江偉盛之警詢筆錄，係於
    98年9 月13日製作，通聯紀錄，則係於98年9 月1 日調閱，
    於本院審理中即已存在，足證此發現之新證據，係於事實審
    法院判決前已經存在，為法院、當事人所不知、不及調查斟
    酌，至其後始行發見，且就證據本身形式上觀察顯然可認為
    足以動搖原有罪確定判決，而為受判決人無罪之判決。是原
    審認定受判決人涉有侵占遺失物之犯行，自有未當，受判決
    人應受無罪之判決，為此爰依刑事訴訟法第420 條第1 項第
    6 款發見新證據為由聲請再審。
二、按有罪之判決確定後，因發現確實之新證據，足認受有罪判
    決之人應受無罪、免訴、免刑或輕於原判決所認罪名之判決
    者，為受判決人之利益，得聲請再審，刑事訴訟法第420 條
    條第1 項第6 款定有明文。所謂「發現確實之新證據」，係
    指該項證據，事實審法院判決時已經存在，為法院及當事人
    所不知，不及調查斟酌，至判決後始行發現者而言；且就證
    據本身形式上觀察，固非以絕對不須經過調查程序為條件，
    然必須可認為確實足以動搖原確定判決，而為受判決人有利
    之判決者為限，亦即該「新證據」須可認為確實具有足以動
    搖原確定判決，而對受判決人為更有利判決之「確實性」外
    ，尚須具備該證據係在事實審法院於判決前已存在，因未經
    發現，不及調查斟酌，或審判時未經注意，至其後始行發現
    之「嶄新性」特質，二者均屬不可或缺，倘若未具備上開「
    確實性」與「嶄新性」二種聲請再審新證據之特性，即不得
    據為聲請再審之原因（最高法院28年抗字第8 號、33年抗字
    第70號判例、85年臺抗字308 號裁定、93年臺抗字第98號裁
    定意旨參照）。
三、經查：
  (一)本件受判決人甲○○於98年8 月31日晚間10時許，在基隆廟
    口附近某柏青哥店內之地上，拾獲邵清政所有，於98年8 月
    29日下午5 時許，在臺北縣萬里鄉○○村○○路停車場內遺
    失之汽車駕駛執照1 張，竟意圖為自己不法之所有，將之侵
    佔入己。嗣98年9 月1 日下午5 時50分許，因毒品案件遭通
    緝，在基隆市○○區○○路85巷7 弄口為警攔檢盤查，發現
    其所持之皮夾內有上開變造之汽車駕駛執照，始悉上情，並
    扣得前述經變造之汽車駕駛執照1 張之事實，經臺灣基隆地
    方法院檢察署檢察官於98年9 月24日，以98年度偵字第4001
    號向本院簡易庭聲請簡易判決處刑，經本院於98年10月30日
    ，以98年度基簡字第1270號判決，判處受判決人因侵占脫離
    本人持有物，處罰金新臺幣3 千元，如易服勞役，以新臺幣
    1 千元折算1 日確定等情，業據本院調取上開卷宗核閱屬實
    。
  (二)又被害人邵清政於98年8 月29日在臺北縣萬里鄉失竊行動電
    話與上述之駕駛執照，被害人邵清政失竊之行動電話，經警
    於98年9 月1 日調閱該失竊手機內碼之通聯紀錄，認江偉盛
    持有該手機，犯罪嫌疑重大，於98年9 月13日通知江偉盛到
    警局製作筆錄並移送臺灣基隆地方法院檢察署偵查，經該署
    以98年度偵字第5379號偵辦，此經本院核閱臺灣基隆地方法
    院檢察署98年度偵字第5379號偵查卷宗無訛。聲請人指上開
    證人江偉盛98年9 月13日警詢筆錄，及警於98年9 月1 日調
    閱之通聯紀錄，固係於本院審理98年度基簡字第1270號案件
    判決前已存在，符合前述判例意旨聲請再審新證據之「嶄新
    性」特性。然依照證人江偉盛98年9 月13日警詢陳稱：甲○
    ○曾交付前開行動電話1 具予詹玉嬋轉交我使用等語，及警
    調閱被害人邵清政失竊手機內碼之通聯紀錄，僅能認定江偉
    盛持有被害人邵清政失竊之手機，就聲請人所提出證據本身
    形式上觀察尚難可認為足以動搖原有罪確定判決，而為受判
    決人無罪之判決，顯不符合前述判例意旨聲請再審新證據之
    「確實性」特性。
  (三)次查，聲請人指原判決認定之侵占證人邵清政所有駕駛執照
    之犯罪事實，於原判決確定後，在臺灣基隆地方法院檢察署
    98年度偵字第5379號受判決人甲○○竊盜等案件中，受判決
    人供稱前開駕駛執照與行動電話1 具（序號00000000000000
    0 號）均係伊在基隆市廟口附近向他人購得等語（臺灣基隆
    地方法院檢察署98年度偵字第5379號第55頁），聲請人指受
    判決人於原判決確定後之自白，該證據即非在事實審法院於
    判決前已存在，因未經發現，不及調查斟酌，或審判時未經
    注意，至其後始行發現之「嶄新性」特質，故不符合前揭最
    高法院判例及裁定意旨所指之「嶄新性」，況且受判決人在
    檢察官偵辦之98年度偵字第5379號案件，於98年11月23日警
    詢中供稱，並不知道其女友詹玉嬋交付被害人邵清政失竊之
    手機給其女江偉盛使用等語（見同上偵查卷第6 頁），於98
    年12月16日檢察官偵訊時供稱，沒有將被害人邵清政失竊之
    手機交予江偉盛使用等語（見同上偵查卷第54頁），是被告
    於檢察官98年度偵字第5379號案件偵辦中，並非只有單純之
    自白，尚須經過調查程序決定取捨，自形式上觀察，尚非為
    足以動搖原確定之判決而為對受判決人有利判決之證據，故
    聲請人所主張原判決確定後之被告自白，亦與新證據之「確
    實性」要件不符。
  (四)綜上所述，本件聲請人所提出之證據，核非具「確實性」及
    「嶄新性」要件之新證據，故其據以聲請再審，自無理由，
    應予駁回。
四、據上論據，應依刑事訴訟法第434條第1項，裁定如主文。
中    華    民    國    99    年    5     月    31    日
                  刑事第三庭法  官  黃永定
以上正本證明與原本無異。
如不服本裁定，應於收受送達後五日內，向本院提出抗告狀，敘
述抗告之理由，抗告於台灣高等法院，並應按對造當事人之人數
附具繕本。
中    華    民    國    99    年    5     月    31    日
                            書記官  劉珍珍

司法院資訊處製作；財團法人民間司法改革基金會備份。
